---
title: Introducción a R
output:
  html_notebook:
    toc: yes
    toc_float: yes
date: ""
subtitle: Práctica independiente
---


> Reiniciar R (`Session --> Restart R`)



### objetos y vectores

- Crear un OBJETO llamado _objeto_ definido como el resultado de la suma: 5 + 6

```{r}
objeto <- 5+6
```

- Crear un VECTOR _VEC0_ que contenga los números 1, 3, 4.

```{r}

```


- Crear 3 vectores ( _VEC1_, _VEC2_, _VEC3_) que sean transformaciones del anterior
```{r}

```

- Crear 3 vectores con la misma cantidad de elementos que VEC0, pero con variables string (texto) ( _VEC4_, _VEC5_, 
_VEC6_).

```{r}

```

- Crear un dataframe _DFRAME_ como combinación de todos los __vectores__ creados previamente


### Dataset [cruceros](https://data.buenosaires.gob.ar/dataset/cruceros)

El archivo `TUR_CRU_AX04.xls` contiene información de las recaladas de cruceros en buenos aires. Se encuentra en la carpeta fuentes.

El objetivo es leer el archivo:

1. sin mover su ubicación
2. sin cambiar su formato (pueden usar la librería `xlsx`)
3. Indicando que queremos leer la primer hoja
4. sin modificar el archivo (¿hay algún parámetro de la función que nos permita esquivar las primeras filas?)
5. Noten que al final del archivo hay notas aclaratorias. ¿hay algún parámetro de la función que nos permita especificar hasta qué fila leer el archivo?

```{r}
```


### operaciones sobre objetos


hacer un summary sobre la cantidad de recaladas para saber el mínimo, el primer cuartil. la mediana, la media, tercer cuartil y el máximo valor.

```{r}
```


Crear un vector booleano que indique si aumento la recalada respecto al año anterior:

hint: Podemos utilizar `<` o `>` junto con `[]`

```{r}
cruceros$Recaladas[1:20]<cruceros$Recaladas[2:21]

```

Agregar el vector como una nueva columna al dataframe, que se llame "aumento_recalada"
```{r}

```



### archivos y ambientes de trabajo


1. Crear un script `.R` con el código de la práctica independiente.
2. Crear un proyecto para la clase 1.
3. Guardar en un Rdata los elementos del enviroment (googlear cómo se guarda).
4. Reinciar R y abrir el Rdata.
5. Guardar el dataset de cruceros en un .RDS.
6. Levantar el .RDS con otro nombre.





