---
title: Visualización de la información
subtitle: Explicación
date: ""
output:
  html_notebook: 
    toc: true
    toc_float: true 
---

> Reiniciar Sesión

### Gráficos Básicos en R

Rbase tiene algunos comandos genéricos para realizar gráficos, que se adaptan al tipo de información que se le pide graficar, por ejemplo:

- plot()
- hist()

```{r fig.height=8, fig.width=8}
# iris es un set de datos clásico, que ya viene incorporado en R
iris[10,]
plot(iris)
```
```{r}
#Al especificar una variable, puedo ver el valor que toma cada uno de sus registros (Index)
plot(iris$Sepal.Length,type = "p") # Un punto por cada valor
plot(iris$Sepal.Length,type = "l") # Una linea que una cada valor
plot(iris$Sepal.Length,type = "b") #Ambas
hist(iris$Sepal.Length, col = "lightsalmon1", main = "Histograma")
```

#### png
La función `png()` nos permite grabar una imagen en el disco. Lleva como argumento principal la ruta completa a donde se desea guardar la misma, incluyendo el nombre que queremos dar al archivo. A su vez pueden especificarse otros argumentos como el ancho y largo de la imagen, entre otros.  

```{r}
ruta_archivo <- "../resultados/grafico1.PNG"
ruta_archivo
png(ruta_archivo)
plot(iris$Sepal.Length,type = "b")
dev.off()
```

La función `png()` _abre el dispositivo de imagen_ en el directorio especificado. Luego creamos el gráfico que deseamos (o llamamos a uno previamente construido), el cual se desplegará en la ventana inferior derecha de la pantalla de Rstudio. Finalmente con ```dev.off()``` se _cierra el dispositivo_ y se graban los gráficos. 
           
Los gráficos del R base son útiles para escribir de forma rápida y obtener alguna información mientras trabajamos. Muchos paquetes estadísticos permiten mostrar los resultados de forma gráfica con el comando `plot` (por ejemplo, las regresiones lineales ```lm()```).       
 
Sin embargo, existen librerías mucho mejores para crear gráficos de nivel de publicación. La más importante es __ggplot2__, que a su vez tiene extensiones mediante otras librerías.


### [Ggplot2](http://ggplot2.tidyverse.org/reference/)


`ggplot` tiene su sintaxis propia. La idea central es pensar los gráficos como una sucesión de capas, que se construyen una a la vez.    

- El operador __```+```__ nos permite incorporar nuevas capas al gráfico.

- El comando ```ggplot()``` nos permite definir la fuente de __datos__ y las __variables__ que determinaran los ejes del grafico (x,y), así como el color y la forma de las líneas o puntos,etc. 

- Las sucesivas capas nos permiten definir:
   
    - Uno o más tipos de gráficos (de columnas, ```geom_col()```, de línea, ```geom_line()```, de puntos, ```geom_point()```, boxplot, ```geom_boxplot()```)
    - Títulos ```labs()```
    - Estilo del gráfico ```theme()```
    - Escalas de los ejes ```scale_y_continuous```,```scale_x_discrete``` 
    - División en subconjuntos ```facet_wrap()```,```facet_grid()```

`ggplot` tiene __muchos__ comandos, y no tiene sentido saberlos de memoria, es siempre útil reutilizar gráficos viejos y tener a mano el [machete](https://www.rstudio.com/wp-content/uploads/2016/11/ggplot2-cheatsheet-2.1.pdf).    

#### Gráfico de Puntos

A continuación se muestra un gráfico de varias capas de construcción, con su correspondiente porción de código. En el mismo se buscará visualizar, a partir de la base de datos **iris** la relación entre el ancho y el largo de los petalos, mediante un gráfico de puntos.

```{r echo=TRUE, message=FALSE, warning=FALSE}
library(tidyverse) # cargamos la librería
```

```{r, warning=FALSE}
ggplot(data = iris, aes(x = Petal.Length, Petal.Width, color = Species))+
  geom_point(alpha=0.75)+
  labs(title = "Medidas de los pétalos por especie")+
  theme(legend.position = 'none')+
  facet_wrap(~Species)
```

#### Capas del Gráfico
Veamos ahora, el "paso a paso" del armado del mismo.          

En primera instancia solo defino los ejes. Y en este caso un color particular para cada Especie.
```{r}
g <- ggplot(data = iris, aes(x = Petal.Length, Petal.Width, color = Species))
g
```
Luego, defino el tipo de gráfico. El *alpha* me permite definir la intensidad de los puntos
```{r}
g <- g +  geom_point(alpha=0.25)
g
```  
Las siguientes tres capas me permiten respectivamente: 
 
 - Definir el título del gráfico
 - Quitar la leyenda
 - Abrir el gráfico en tres fragmentos, uno para cada especie

```{r} 
g <- g +
  labs(title = "Medidas de los pétalos por especie")+
  theme(legend.position = 'none')+
  facet_wrap(~Species)
g

```


#### Extensiones de [GGplot](http://www.ggplot2-exts.org/gallery/).

La librería GGplot tiene a su vez muchas otras librerías que extienden sus potencialidades. Entre nuestras favoritas están:

- [gganimate](https://gganimate.com/): Para hacer gráficos animados.
- [ggridge](https://cran.r-project.org/web/packages/ggridges/vignettes/introduction.html): Para hacer gráficos de densidad faceteados
- [ggally](https://ggobi.github.io/ggally/): Para hacer varios gráficos juntos.
^

```{r message=FALSE, warning=FALSE}
library(GGally)

ggpairs(iris,  mapping = aes(color = Species))
```


```{r}
library(ggridges)
ggplot(iris, aes(x = Sepal.Length, y = Species, fill=Species)) + 
  geom_density_ridges()
```


También hay extensiones que te ayudan a escribir el código, como [esquisse](https://dreamrs.github.io/esquisse/)

```{r eval=FALSE}

iris <- iris
#Correr en la consola
esquisse::esquisser()
```


### Dimensiones del gráfico

Esta forma de pensar los gráficos nos permite repenser los distintos atributos como potenciales aliados a la hora de mostrar información multidimensional. Por ejemplo:


- [__color__](http://www.stat.columbia.edu/~tzheng/files/Rcolor.pdf) ```color = ```
- __relleno__```fill = ```
- __forma__ ```shape = ```
- __tamaño__ ```size = ```
- __transparencia__ ```alpha = ```
- Abrir un mismo gráfico según alguna variable discreta: ```facet_wrap()```


+ Los atributos que queremos que _mapeen_ una variable, deben ir __dentro del aes()__, ```aes(... color = variable)```
+ Cuando queremos simplemente mejorar el diseño (es fijo), se asigna por fuera, o dentro de cada tipo de gráficos, ```geom_col(color = 'green')```.



### Treemaps

```{r}
library(treemapify)
```


[Trabajo doméstico no remunerado](https://data.buenosaires.gob.ar/dataset/trabajo-domestico-no-remunerado)


```{r message=FALSE, warning=FALSE}
trabajo_no_remunerado <- read_csv('../fuentes/prom_t_simul_dom_16_sexo__annio__g_edad_limpio.csv')
```

```{r}
 trabajo_no_remunerado %>% 
  filter(sexo != 'TOTAL', grupo_edad != 'TOTAL') %>%
   mutate(promedio_hs_diarias = as.numeric(promedio_hs_diarias),
          sexo = case_when(sexo=='m'~'Mujer',
                           sexo=='v'~'Varón')) %>% 
  ggplot(., aes(area = promedio_hs_diarias, fill = promedio_hs_diarias, label = grupo_edad,
                subgroup = sexo)) +
  geom_treemap() +
  geom_treemap_subgroup_border() +
  geom_treemap_subgroup_text(place = "centre", grow = T, alpha = 0.5, colour =
                             "black", fontface = "italic", min.size = 0) +
  geom_treemap_text(colour = "white", place = "topleft", reflow = T)+
  theme(legend.position = 'none')
```



```{r}
 trabajo_no_remunerado %>% 
  filter(sexo != 'TOTAL', grupo_edad != 'TOTAL') %>%
   mutate(promedio_hs_diarias = as.numeric(promedio_hs_diarias)) %>% 
ggplot(., aes(area=promedio_hs_diarias, fill=sexo, label=sexo))+
  geom_treemap() +
  geom_treemap_text(colour = "white", place = "topleft", reflow = T)+
  facet_wrap(.~grupo_edad, ncol = 1)
```

