---
title: Probabilidad y Estadística
output:
  html_notebook:
    toc: yes
    toc_float: yes
date: ""
subtitle: Práctica independiente
---

## [Trabajo doméstico no remunerado](https://data.buenosaires.gob.ar/dataset/trabajo-domestico-no-remunerado)


En la carpeta `fuentes` se encuentran dos archivos:

- _prom_t_simul_dom_16_sexo__annio__n_instruc_limpio.csv_ Con las horas de trabajo no remunerado según nivel de instrucción.
- _prom_t_simul_dom_16_sexo__annio__quin_ingr_fliar_limpio.csv_ Con las horas de trabajo no remunerado según el quintil de ingreso.

Elegir el que les resulte más interesante y reproducir el ejercicio de la explicación con treemaps. Repensar cual es la mejor manera de armar los grupos y subgrupos

```{r}

```


## [Uso del tiempo](https://data.buenosaires.gob.ar/dataset/uso-del-tiempo) 

Siguiendo con la temática de uso del tiempo. Tenémos los siguientes datasets:

- _tas_part_lad_sexo__annio__g_g_activ_limpio.csv_: Participación en diversas actividades año 2005
- _tas_part_lad_16_sexo__annio__g_g_activ_limpio.csv_:Participación en diversas actividades año 2016
- _prom_t_simul_part_16_sexo__annio__g_g_activ_limpio.csv_: Horas diarias dedicadas a cada grupo de actividad

A partir de estos datos, se busca:

1. Analizar la evolución del uso del tiempo entre 2005 y 2016
1. Ver las diferencias que presentan Muejeres y Hombres

Para ello, deberán elegir qué gráficos son más apropiados, y realizar las transformaciónes necesarias en la información.

```{r}
df16 <- read_csv('../fuentes/tas_part_lad_16_sexo__annio__g_g_activ_limpio.csv')
df05 <- read_csv('../fuentes/tas_part_lad_sexo__annio__g_g_activ_limpio.csv')


df <- bind_rows(df05,df16)
```


## [Gap Minder](https://www.gapminder.org/)

Gapminder es un proyecto que junta datos sobre distribución del ingreso de muchos países del mundo. la librería homónima nos permite acceder facilmente a los datos

```{r}
library(gapminder)

```

```{r}
glimpse(gapminder)
```

> Con esta info a mi se me ocurre este gráfico. Propongan otra forma de visualizar esta información.

```{r}
library(ggridges)
library(viridis)

ggplot(gapminder, aes(x = lifeExp, y = factor(year), fill = ..x..)) +
  geom_density_ridges_gradient()+
  scale_y_discrete(expand = c(0.01, 0)) +
  scale_fill_viridis(name = "Esperanza de vida", option = "C")+
  theme_ridges()+
  theme(legend.position = 'bottom')
```


