---
title:  Visualización de la información
output:
  html_notebook:
    toc: yes
    toc_float: yes
date: ""
subtitle: Práctica Guiada
---

# Graficos Ingresos - EPH

Para esta práctica utilizaremos las variables de ingresos captadas por la [Encuesta Permanente de Hogares](https://www.indec.gob.ar/indec/web/Institucional-Indec-BasesDeDatos)

A continuación utilzaremos los conceptos abordados, para realizar gráficos a partir de las variables de ingresos.        

```{r, warning=FALSE, message=FALSE}
#Cargamos las librerías a utilizar

library(tidyverse) # tiene ggplot, dplyr, tidyr, y otros
library(ggthemes)  # estilos de gráficos
library(ggrepel)   # etiquetas de texto más prolijas que las de ggplot

```


```{r strip.white=FALSE}

Individual_t119 <- read.table("../fuentes/usu_individual_t119.txt",
                              sep=";", dec=",", header = TRUE, fill = TRUE)

```


#### Boxplot de ingresos de la ocupación principal, según nivel educativo

Hacemos un procesamiento simple: Sacamos los ingresos iguales a cero y las no respuestas de nivel educativo.    
Es importante que las variables sean del tipo que conceptualmente les corresponde (el nivel educativo es una variable categórica, no continua), para que el ggplot pueda graficarlo correctamente. 

```{r}
# Las variables sexo( CH04 ) y Nivel educativo están codificadas como números, y el R las entiende como numéricas.
class(Individual_t119$NIVEL_ED)
class(Individual_t119$CH04)

ggdata <- Individual_t119 %>% 
  filter(P21>0, !is.na(NIVEL_ED)) %>% 
  mutate(NIVEL_ED = as.factor(NIVEL_ED),
         CH04     = as.factor(CH04))
```

```{r}

ggplot(ggdata, aes(x = NIVEL_ED, y = P21)) +
  geom_boxplot()+
  scale_y_continuous(limits = c(0, 40000))#Restrinjo el gráfico hasta ingresos de $40000
```

Si queremos agregar la dimensión _sexo_, podemos hacer un ```facet_wrap()```

```{r}

ggplot(ggdata, aes(x= NIVEL_ED, y = P21, group = NIVEL_ED, fill = NIVEL_ED )) +
  geom_boxplot()+
  scale_y_continuous(limits = c(0, 40000))+
  facet_wrap(~ CH04, labeller = "label_both")
```

Por la forma en que está presentado el gráfico, el foco de atención sigue puesto en las diferencias de ingresos entre niveles educativo. Simplemente se agrega un corte por la variable de sexo.

Si lo que queremos hacer es poner el foco de atención en las diferencias por sexo, simplemente basta con invertir la variable x especificada con la variable utilizada en el ```facet_wrap```


```{r}
ggplot(ggdata, aes(x= CH04, y = P21, group = CH04, fill = CH04 )) +
  geom_boxplot()+
  scale_y_continuous(limits = c(0, 40000))+
  facet_grid(~ NIVEL_ED, labeller = "label_both") +
  theme(legend.position = "none")

```

### [Histogramas](https://ggplot2.tidyverse.org/reference/geom_histogram.html)


Por ejemplo, si observamos el ingreso de la ocupación principal:

```{r warning=FALSE}
hist_data <-Individual_t119 %>%
  filter(P21>0) 

ggplot(hist_data, aes(x = P21,weights = PONDIIO))+ 
geom_histogram()+
scale_x_continuous(limits = c(0,50000))
```

En este gráfico, los posibles valores de p21 se dividen en 30 __bins__ consecutivos y el gráfico muestra cuantas observaciones caen en cada uno de ellos


### [Kernels](https://plot.ly/ggplot2/geom_density/)

La función  ```geom_density()``` nos permite construir __kernels__ de la distribución. Es particularmente útil cuando tenemos una variable continua, dado que los histogramas rompen esa sensación de continuidad.


Veamos un ejemplo sencillo con los ingresos de la ocupación principal. Luego iremos complejizandolo 


```{r warning=FALSE}
kernel_data <-Individual_t119 %>%
  filter(P21>0) 

ggplot(kernel_data, aes(x = P21,weights = PONDIIO))+ 
geom_density()+
scale_x_continuous(limits = c(0,50000))
```
**El eje y no tiene demasiada interpretabilidad en los Kernel, porque hace a la forma en que se construyen las distribuciones**. 

El parametro adjust, dentro de la función ```geom_density```nos permite reducir o ampliar el rango de suavizado de la distribución. Su valor por default es 1. Veamos que sucede si lo seteamos en 2 
```{r warning=FALSE}
ggplot(kernel_data, aes(x = P21,weights = PONDIIO))+ 
geom_density(adjust = 2)+
scale_x_continuous(limits = c(0,50000))

```

Como es esperable, la distribución del ingreso tiene "picos" en los valores redondos, ya que la gente suele declarar un valor aproximado al ingreso efectivo que percibe. Nadie declara ingresos de 30001. Al suavizar la serie con un kernel, eliminamos ese efecto.Si seteamos el rango para el suavizado en valores menores a 1, podemos observar estos picos.

```{r warning=FALSE}
ggplot(kernel_data, aes(x = P21,weights = PONDIIO))+ 
geom_density(adjust = 0.01)+
scale_x_continuous(limits = c(0,50000))
```

Ahora bien, como en todo grafico de R, podemos seguir agregando dimensiones para enriquecer el análisis. 
```{r warning=FALSE}
kernel_data_2 <- kernel_data %>% 
  mutate(CH04= case_when(CH04 == 1 ~ "Varon",
                         CH04 == 2 ~ "Mujer"))
  
ggplot(kernel_data_2, aes(x = P21,
  weights = PONDIIO,
  group = CH04,
  fill = CH04)) +
  geom_density(alpha=0.7,adjust =2)+
  labs(x="Distribución del ingreso", y="",
       title=" Total según tipo de ingreso y sexo", 
       caption = "Fuente: Encuesta Permanente de Hogares")+
  scale_x_continuous(limits = c(0,50000))+
  theme_tufte()+
  scale_fill_gdocs()+
  theme(legend.position = "bottom",
        plot.title      = element_text(size=12))

ggsave(filename = "../resultados/Kernel_1.png",scale = 2)

```

Podemos agregar aún la dimensión de ingreso laboral respecto del no laboral

```{r warning=FALSE}

kernel_data_3 <-kernel_data_2 %>% 
  select(REGION,P47T,T_VI, TOT_P12, P21 , PONDII, CH04) %>% 
  filter(!is.na(P47T), P47T > 0 ) %>% 
  mutate(ingreso_laboral    = TOT_P12 + P21,
         ingreso_no_laboral = T_VI) %>%
  gather(., key = Tipo_ingreso, Ingreso, c((ncol(.)-1):ncol(.))) %>%
  filter( Ingreso !=0)# Para este gráfico, quiero eliminar los ingresos = 0

kernel_data_3 %>% 
  sample_n(10)
```


```{r warning=FALSE}
  ggplot(kernel_data_3, aes(
  x = Ingreso,
  weights = PONDII,
  group = Tipo_ingreso,
  fill = Tipo_ingreso)) +
  geom_density(alpha=0.7,adjust =2)+
  labs(x="Distribución del ingreso", y="",
       title=" Total según tipo de ingreso y sexo", 
       caption = "Fuente: Encuesta Permanente de Hogares")+
  scale_x_continuous(limits = c(0,50000))+
  theme_tufte()+
  scale_fill_gdocs()+
  theme(legend.position = "bottom",
        plot.title      = element_text(size=12))+
  facet_wrap(~ CH04, scales = "free")

ggsave(filename = "../resultados/Kernel_2.png",scale = 2)

```

En este tipo de gráficos, importa mucho qué variable se utiliza para _facetear_ y qué variable para agrupar, ya que la construcción de la distribución es diferente. 

```{r,warning=FALSE}
ggplot(kernel_data_3, aes(
  x = Ingreso,
  weights = PONDII,
  group = CH04,
  fill = CH04)) +
  geom_density(alpha=0.7,adjust =2)+
  labs(x="Distribución del ingreso", y="",
       title=" Total según tipo de ingreso y sexo", 
       caption = "Fuente: Encuesta Permanente de Hogares")+
  scale_x_continuous(limits = c(0,50000))+
  theme_tufte()+
  scale_fill_gdocs()+
  theme(legend.position = "bottom",
        plot.title      = element_text(size=12))+
  facet_wrap(~Tipo_ingreso, scales = "free")

ggsave(filename = "../resultados/Kernel_3.png",scale = 2)

```
