---
title: Análisis de encuestas
output:
  html_notebook:
    toc: yes
    toc_float: yes
date: ""
subtitle: Práctica Guiada
---

En esta sección trabajaremos con las bases de la Encuesta Permanente de Hogares del INDEC, para ejemplificar la forma de trabajar con encuestas en general. Realizaremos tres ejercicios que luego serán replicados, en la sección de _práctica independiente_, pero con la Encuesta Anual de Hogares de CABA.

> Reiniciar R

### Encuesta Permanente de Hogares

Recomendaciones para trabajar con esta encuesta:

* Tener a mano el diseño de registro
* Utilizar el paquete `eph`
* Si queremos estar seguros sobre la definición de una categoría, apelar a los documentos metodológicos (por ejemplo: el caso de los asalariados encubiertos)
* tirar frecuencias o plots de las variables antes de usarlas (-9, 0, NAs, etc...)

Cargamos las librerías

```{r message=FALSE, warning=FALSE}
# install.packages("eph")
library(eph)         # para trabajar con EPH
library(tidyverse)   
library(expss)       # para trabajar con la etiqueta de los datos
```

Cargamos las bases con una función del paquete `eph`, que no va a descargar en disco la información pero sí la va a cargar en el entorno de trabajo de R.

```{r message=FALSE, warning=FALSE}
?eph::get_microdata

individual <- get_microdata(year = 2019, trimester = 1, type = 'individual')
hogar <- get_microdata(year = 2019, trimester = 1, type = 'hogar')
```

Sobre las bases:

* Qué tienen en común (CODUSU, NRO_HOGAR)
* Para qué nos pueden servir esas variables en común

```{r}
glimpse(hogar)
glimpse(individual)
```

* La función `organize_labels()` permite etiquetar los datos
* Seleccionamos variables relevantes para el ejercicio: información contenida en cada una

```{r}
individual <- organize_labels(individual, type = 'individual') %>% 
  select(CODUSU, NRO_HOGAR, AGLOMERADO, COMPONENTE, CH04, ESTADO, CAT_OCUP, P21, P47T, PONDERA, PONDII, PONDIIO)
  
hogar <- organize_labels(hogar, type = 'hogar') %>% 
  select(CODUSU, NRO_HOGAR, IV12_2, IV12_3)

## IV12_2: zona inundable
## IV12_3: villa de emergencia
```

---

#### Ejercicio 1

> Cuántas personas viven en viviendas ubicadas en villas de emergencias y en zonas inundables?

Notemos que la pregunta refiere a las personas, pero la información sobre la ubicación de la vivienda figura en la base de hogares.

* Join de bases individual y hogar (y al revés?)
* Las variables de filtro y agrupamiento
* El rol de los ponderadores
* Función para mostrar los resultados etiquetados

```{r message=FALSE, warning=FALSE}
ejercicio1 <- left_join(individual, hogar, by = c("CODUSU", "NRO_HOGAR")) %>% 
  filter(IV12_2 == 1 | IV12_3 == 1) %>% 
  group_by(IV12_2, IV12_3) %>% 
  summarise(Cantidad = sum(PONDERA)) %>% 
  expss::values2labels(.)

ejercicio1
```

---

#### Ejercicio 2

> Calcular el ingreso de la ocupación principal promedio, para las/os ocupadas/os por aglomerados y sexo

* La variable de filtro
* Las variables de agrupamiento
* La media ponderada y un nuevo ponderador
* Cálculo de la brecha
* Función para presentar en formato porcentual

```{r}
ejercicio2 <- individual %>% 
  filter(ESTADO == 1) %>% 
  group_by(AGLOMERADO, CH04) %>% 
  summarise(promedio_iop = weighted.mean(P21, PONDIIO)) %>% # ponderador
  spread(., CH04, promedio_iop) %>% 
  expss::values2labels(.) %>% 
  mutate(Brecha = ((Varon - Mujer)/Varon)) %>% 
  arrange(-Brecha) %>% 
  mutate(Brecha = scales::percent(Brecha))

ejercicio2
```

---

#### Ejercicio 3

> Calcular el ingreso total individual promedio, para quienes perciben ingresos, por aglomerados y sexo

* La variable de filtro: Ingreso total individual positivo
* Las variables de agrupamiento: El aglomerado y el sexo
* Un nuevo ponderador

```{r}
ejercicio3 <- individual %>% 
  filter(P47T > 0) %>% 
  group_by(AGLOMERADO, CH04) %>% 
  summarise(promedio_iti = weighted.mean(P47T, PONDII)) %>% # ponderador
  spread(., CH04, promedio_iti) %>% 
  expss::values2labels(.) %>% 
  mutate(Brecha = ((Varon - Mujer)/Varon)) %>% 
  arrange(-Brecha) %>% 
  mutate(Brecha = scales::percent(Brecha))

ejercicio3
```

---

### Ejemplo de utilización de la encuesta

[La desigualdad de género se puede medir](http://www.rpubs.com/natsumi_shokida/)
