---
title: Programacion Funcional
output:
  html_notebook:
    toc: yes
    toc_float: yes
date: ""
subtitle: Práctica independiente
---

### definición de funciones

Crear una **función** llamada _HolaMundo_ que imprima el texto "Hola mundo"

```{r}

hm <- function(){ print('Hola Mundo')}
hm()
```

Crear una **función** que devuelva la sumatoria de los números enteros comprendidos entre 1 y un parámetro _x_ a definir.
```{r}

sumatoria_enteros <- function(x){
  Vector <- 1:x
  return(sum(Vector))
}

Sumatoria_enteros(10)

```


### Ejercicios sobre purrr

```{r}
library(purrr)
```

__Ej 1__ Para cada columna de mtcars, calcular la media. Devolver una lista

```{r}

```

__Ej 2__ Hacer lo mismo que en 1, pero devolver un vector nombrado

```{r}

```

__Ej 3__ Calcular la media, pero podando el 5% de los valores más altos y bajos

```{r}

```

__Ej 4__ Dividir el dataset de por la variable cyl como una lista y calcular el numero de filas por elemento de la lista

```{r}

```

__Ej 5__ Para cada elemento de la lista de _4_, calcular la media de cada columna. Devolver los resultados como un dataframe con un registro por cada elemento de la lista (osea, 3)

```{r}

```

