---
title: Probabilidad y Estadística
output:
  html_notebook:
    toc: yes
    toc_float: yes
date: ""
subtitle: Práctica Guiada
---

```{r}
library(tidyverse)
library(plotly)
```


### Generación de datos aleatorios

Para generar datos aleatorios, usamos las funciones:

- `rnorm` para generar datos que surgen de una distribución normal
- `rt` para generar datos que surgen de una distribución T-student
- `rchisq` para generar datos que surgen de una distribución Chi cuadrado
- `runif` para generar datos que surgen de una distribución uniforme
> Pero antes, tenemos que fijar la _semilla_ para que los datos sean reproducibles

```{r}
set.seed(1234)
rnorm(n = 15,mean = 0, sd = 1 )
rt(n = 15,df=1 )
rchisq(n = 15,df=1)
runif(15,0,1)
```


hagamos un ggplot para visualizar la info

```{r}
tibble(normal = rnorm(n = 15,mean = 0, sd = 1 ),
       tstudent = rt(n = 15,df=1 ),
       chi = rchisq(n = 15,df=1),
       uniforme = runif(15,0,1)) %>%
  gather(distribucion,valor) %>% 
  ggplot(aes(distribucion,valor,fill=distribucion))+
  geom_violin()+
  facet_wrap(.~distribucion,scales = 'free')
```

> Qué pasa si lo corremos varias veces?

### Tests


```{r}
dist1 <- rnorm(100, 10,sd = 1)
dist2 <- rnorm(100, 15, sd = 1)


t.test(dist1,dist2, paired = F,var.equal = TRUE)
```

```{r}
dist1 <- rnorm(10, 10,sd = 1)
dist2 <- rnorm(10, 15, sd = 1)


t.test(dist1,dist2, paired = F,var.equal = TRUE)
```

```{r}
dist1 <- rnorm(5, 10,sd = 1)
dist2 <- rnorm(5, 15, sd = 1)


t.test(dist1,dist2, paired = F,var.equal = TRUE)
```

```{r}
dist1 <- rnorm(20, 10,sd = 2)
dist2 <- rnorm(20, 11, sd = 1)


t.test(dist1,dist2, paired = F,var.equal = F)
```

### Descripción estadística de los datos

Volvamos a ver los datos de [sueldos de funcionarios](https://data.buenosaires.gob.ar/dataset/sueldo-funcionarios)


```{r}
sueldos <- read_csv('../fuentes/sueldo_funcionarios_2019.csv')
```

Con el comando `summary` podemos ver algunos de los principales estadísticos de resumen

```{r}
summary(sueldos$asignacion_por_cargo_i)
```


### Gráficos estadísticos


A modo de ejemplo, dejamos los comandos de R base para realizar gráficos.

```{r}

mamiferos <- openintro::mammals


ggplotly(ggplot(mamiferos, aes(y=LifeSpan))+
  geom_boxplot() )



ggplotly(ggplot(mamiferos, aes(BodyWt, BrainWt,label=Species))+
  geom_point() )

ggplotly(ggplot(mamiferos, aes(log(BodyWt), log(BrainWt),label=Species))+
  geom_point() )

```





