---
title: "Clase 1 - Programacion Funcional"
author: "Diego Kozlowski y Juan Barriola"
date: ""
output:
  html_notebook:
    toc: yes
    toc_float: yes
---

>Reiniciar R

```{r message=FALSE, warning=FALSE}
library(tidyverse)
library(openxlsx)
library(ggthemes)
library(fs)
```


# Loops

Un __loop__ es una estructura de código que nos permite aplicar iterativamente un mismo conjunto de comandos, variando el valor de una variable. Por ejemplo:

```{r,warning=FALSE}
for(i in 1:10){
   print(i^2)
}
```

Esto se lee como : "Recorre cada uno de los valores (i) del vector numérico 1 a 10, y para cada uno de ellos imprimí el cuadrado (i^2)".                  
Uno puede especificar la palabra que desee que tomé cada uno de los valores que debe tomar. En el ejemplo anterior fue **i**, pero bien podría ser la "**Valores**"  

```{r}
for(Valores in 1:10){
   print(Valores^2)
  
}
```

Un loop puede iterar sobre cualquier tipo de vector, independientemente de lo que contenga.

> Los loops son una estructura básica que existen en cualquier lenguaje de programación. En R no recomendamos abusar de ellos porque hacen que el código sea más lento.


# Estructuras Condicionales

Las __estructuras condiconales__ nos permiten ejecutar una porción de código en caso de que cumplan una condición lógica

## if
Su funcionamiento es el siguiente:     
```if(condicion){codigo a ejecutar si se cumple la condición}```


```{r,warning=FALSE}
if( 2+2 == 4){
  print("Menos Mal")
}

```

```{r,warning=FALSE}
if( 2+2 == 148.24){
  print("R, tenemos un problema")
}

```


## ifelse
La función ```if_else()``` sirve para crear o modificar dicotómicamente un objeto/variable/vector a partir del cumplimiento de una o más condiciones lógicas.  
Su funcionamiento es el siguiente:      
```if_else(condicion,función a aplicar si se cumple la condición,función a aplicar si no se cumple la condición)```

```{r}
if_else(2+2==4, true = "Joya",false = "Error")
```

# Funciones

La creación de __funciones__ propias nos permite automatizar todas aquellas partes del código que se repiten mucho. Una vez diseñadas, funcionan igual que cualquier comando. 

Por ejemplo, podemos definir la suma de dos elementos como


```{r}
suma <- function(valor1, valor2) {
  valor1+valor2
}

suma(5,6)
```


Obviamente las funciones no son sólo para variables numéricas. Por ejemplo, podemos pegar dos strings con una flecha en el medio

```{r}
funcion_prueba <- function(parametro1,parametro2) {
  paste(parametro1, parametro2, sep = " <--> ")
}

funcion_prueba(parametro1 = "A ver", parametro2 = "Que pasa")

```

También podemos asignar un valor por default para los parametros en caso de que el usuario no defina su valor al utilizar la función.

```{r}
Otra_funcion_prueba <- function(parametro1 ,parametro2 = "String default") {
  paste(parametro1, parametro2, sep = " <--> ")
  
}
Otra_funcion_prueba(parametro1 = "Valor 1 ")

```

Las funciones que creamos nosotros permanecen en el ambiente de R temporariamente. Cuando removemos los objetos del ambiente, la función deja de existir. Por ende, debemos incorporarla en cada uno de los scripts en la cual la necesitemos. Una buena práctica, es incorporar nuestras funciones útiles al comienzo de cada script junto a la carga de las librerías.                         

Vale mencionar que __lo que ocurre en una función, queda en la función__ excepto que explícitamente pidamos que devuelva el resultado, con el comando `print()`. 

Las funciones siempre devuelven el último objeto que se crea en ellas, o si explicitamente se utiliza el comando `return()`



# PURRR^[basado en https://jennybc.github.io/purrr-tutorial/ls03_map-function-syntax.html]

MAP es la forma _tidy_ de hacer loops. Además de ser más prolijo el código, es mucho más eficiente.

La función __map__ toma un input, una función para aplicar, y alguna otra cosa (por ejemplo parametros que necesite la función)

- map(.x, .f, ...)
- map(VECTOR_O_LIST_INPUT, FUNCTION_A_APLICAR, OTROS_OPCIONALES)


Usamos __map2__ cuando tenemos que pasar dos input, que se aplican sobre una función:

- map2(.x, .y, .f, ...)
- map2(INPUT_UNO, INPUT_DOS, FUNCTION_A_APLICAR, OTROS_OPCIONALES)

Si tenemos más de dos...

- pmap(.l, .f, ...)
- pmap(VECTOR_O_LIST_INPUT, FUNCTION_A_APLICAR, OTROS_OPCIONALES)


Por ejemplo. Si queremos utilizar la función prueba sobre los datos del dataframe ABC_123




```{r}
ABC_123 <- data.frame(Letras = LETTERS[1:20],Num = 1:20)
funcion_prueba
```

Si el resultado que queremos es que junte cada fila, necesitamos pasarle dos parámetros: utilizamos `map2()`


```{r}
resultado <- map2(ABC_123$Letras,ABC_123$Num,funcion_prueba)
resultado[1:3]

```

La salida de los `map()` es una __lista__, no un vector, por lo que si lo metemos dentro de un dataframe se vería así:

```{r}
ABC_123 %>% 
  mutate(resultado= map2(Letras,Num,funcion_prueba))

```

al ponerlo dentro del dataframe desarma la lista y guarda cada elemento por separado.
La magia de eso es que podemos __guardar cualquier cosa en el dataframe__ no sólo valores, sino también listas, funciones, dataframes, etc.

Si queremos recuperar los valores originales en este caso podemos usar `unlist()`


```{r}

resultado[1:3] %>% unlist()

ABC_123 %>% 
  mutate(resultado= unlist(map2(Letras,Num,funcion_prueba)))

```


Si lo que queríamos era que la función nos haga todas las combinaciones de letras y número, entonces lo que necesitamos es pasarle el segúndo parametro como algo _fijo_, poniendolo después de la función. 

```{r}
map(ABC_123$Letras,funcion_prueba,ABC_123$Num)[1:2]
```

En este caso, el map itera sobre cada elemento de `letras`, y para cada elemento _i_ hace 
`funcion_prueba(i,ABC$Num)` y guarda el resultado en la lista

si lo queremos meter en el dataframe

```{r}
ABC_123 %>% 
  mutate(resultado= map(Letras,funcion_prueba,Num))
```

Ahora cada fila tiene un vector de 20 elementos guardado en la columna resultado



##  Funciones implícitas 

no es necesario que definamos la función de antemano. Podemos usar _funciones implícitas_

```{r}

map_dbl(c(1:10), function(x) x^2)
map2_dbl(c(1:10),c(11:20), function(x,y) x*y)

```

## Funciones lambda

incluso más conciso que las funciones implíictas son las __funciones lambda__ donde definimos las variables como _.x_ _.y_, etc. La flexibilidad de estas expresiones es limitada, pero puede ser útil en algunos casos. 

```{r}

map_dbl(c(1:10),~.x^2)
map2_dbl(c(1:10),c(11:20),~.x*.y)

```




## Ejemplo: Iterando en la EPH

Lo primero que necesitamos es definir un vector o lista sobre el que iterar. 

Por ejemplo, podemos armar un vector con los path a las bases individuales, con el comando `fs::dir_ls`

```{r}

bases_individuales_path <- dir_ls(path = '../Fuentes/', regexp= 'individual')
bases_individuales_path
```

Luego, como en la función que usamos para leer las bases definimos muchos parametros, nos podemos armar una función _wrapper_ que sólo necesite un parámetro, y que simplifique la escritura del map

```{r message=FALSE, warning=FALSE}

leer_base_eph <- function(path) {
  read.table(path,sep=";", dec=",", header = TRUE, fill = TRUE) %>% 
    select(ANO4,TRIMESTRE,REGION,P21,CH04, CH06)
}

bases_df <- tibble(bases_individuales_path) %>%
  mutate(base = map(bases_individuales_path, leer_base_eph))

```

```{r}
bases_df
```

El resultado es un DF donde la columna __base__ tiene en cada fila, otro DF con la base de la EPH de ese período. Esto es lo que llamamos un _nested DF_ o dataframe nesteado pa les pibes.

Si queremos juntar todo, podemos usar `unnest()`

```{r message=FALSE, warning=FALSE}
bases_df <- bases_df %>% unnest()
bases_df
```

> ¿Qué pasa si los DF que tenemos nesteados no tienen la misma cantidad de columnas?


Esto mismo lo podemos usar para fragmentar el datastet por alguna variable, con el `group_by()`


```{r}
bases_df %>% 
  group_by(REGION) %>% 
  nest()

```

Así, para cada región tenemos un DF.

> ¿ De qué sirve todo esto?

No todo en la vida es un Dataframe. Hay estucturas de datos que no se pueden normalizar a filas y columnas. En esos casos recurríamos tradicionalmente a los loops. Con MAP podemos tener los elementos agrupados en un sólo objeto y aún conservar sus formas diferentes.

## Ejemplo. Regresión lineal

Si bien no nos vamos a meter en el detalle del modelo lineal hoy, es útil usarlo como ejemplo de lo que podemos hacer con MAP.

Planteamos el modelo 
$$
P21 = \beta_0 + \beta_1*CH04 + \beta_2*CH06
$$
Osea, un modleo que explica el ingreso según sexo y edad


```{r}

lmfit <- lm(P21~factor(CH04)+CH06,data = bases_df)

summary(lmfit)
```
(al final de la clase podemos charlar sobre los resultados, si hay interés :-) )

De forma Tidy, la librería `broom` nos da los resultados en un DF.

```{r}
broom::tidy(lmfit)
```
 
 Si lo queremos hacer por region
 
 
### Loopeando

```{r}

resultados <- tibble()

for (region in unique(bases_df$REGION)) {
  
  data <- bases_df %>% 
    filter(REGION==region)
  
  lmfit <- lm(P21~factor(CH04)+CH06,data = data)
  
  lmtidy <- broom::tidy(lmfit)
  lmtidy$region <- region
  resultados <- bind_rows(resultados,lmtidy)

}

resultados
```

## Usando MAP

Primero me armo una funcion que me simplifica el codigo
```{r}
fun<-function(porcion,grupo) {  broom::tidy(lm(P21~factor(CH04)+CH06,data = porcion))}
```

```{r}
bases_df_lm <- bases_df %>% 
  group_by(REGION) %>%
  nest() %>% 
  mutate(lm = map(data,fun))
bases_df_lm
bases_df_lm %>% 
  unnest(lm)
```

O incluso más facil, utilizando `group_modify` (que es un atajo que solo acepta DF)



```{r}
bases_df %>% 
  group_by(REGION) %>% 
  group_modify(fun)
```


Pero MAP sirve para operar con cualquier objeto de R.

Por ejemplo podemos guardar el __objeto__ `S3:lm` que es la regresion lineal entrenada. Ese objeto no es ni un vector, ni una lista, ni un DF. No es una estructura de datos, sino que es algo distinto, con _propiedades_ como `predict()` para predecir, el `summary()` que vimos, etc.

```{r}
fun<-function(porcion,grupo) {  lm(P21~factor(CH04)+CH06,data = porcion)}

bases_df %>% 
  group_by(REGION) %>%
  nest() %>%  
  mutate(lm = map(data,fun))
```


## Walk

Las funciones `Walk` Tienen la misma forma que los `map`, pero se usan cuando lo que queremos iterar no genera una salida, sino que nos interesan los efectos secundarios que generan.

```{r}
map2(ABC_123$Letras,ABC_123$Num,funcion_prueba)[1:3]
walk2(ABC_123$Letras,ABC_123$Num,funcion_prueba)

```

```{r}

imprimir_salida <- function(x,y){
  print(funcion_prueba(x,y))
}

walk2(ABC_123$Letras,ABC_123$Num,imprimir_salida)
```

Eso que vemos es el efecto secundario dentro de la función (imprimir)

## Discusión.

> Cuando usar estas herramientas?

A lo largo del curso vimos diferentes técnicas para manipulación de datos. En particular, la librería dplyr nos permitía fácilmente modificar y crear nuevas variables, agrupando. Cuando usamos `dplyr` y cuando usamos `purrr`.

- Si trabajamos sobre un DF simple, sin variables anidadas (lo que conocíamos hasta hoy) podemos usar `dplyr`
- Si queremos trabajar con DF anidados, con cosas que no son DF, o si el resultado de la operación que vamos a realizar a nivel file es algo distinto a un valor único, nos conviene usar `map` y `purrr`

- Las funciones `walk` son útiles por ejemplo para escribir archivos en disco de forma iterativa. Algo que no genera una salida

# Ejercicios para practicar
- Crear una **función** llamada _HolaMundo_ que imprima el texto "Hola mundo"
- Crear una **función** que devuelva la sumatoria de los números enteros comprendidos entre 1 y un parámetro _x_ a definir.

- Crear una **función** que calcule la frecuencia expandida por un PONDERA
- Utilizar dicha función para calcular la frecuencia poblaciónal por Sexo y Región

- Modificar la función anterior para que devuelva un vector con la frecuencia muestra **y** la frecuencia poblacional
- Utilizar la función modificada para calcular la frecuencias frecuencias muestrales y poblacionales por Sexo y Región
