---
title: "Ejercicios modelo lineal IV"
output:
  html_notebook:
    toc: yes
    toc_float: yes
---


# 4. Ejercicios de Diagnóstico para Regresión Lineal Simple

### Ejercicio 4.1. Madres e hijas II. datos: heights

```{r}
lm.ajustado <- lm(Dheight~Mheight,data = heights)
plot(lm.ajustado)
```

b) Compare el ajuste clásico con el ajuste robusto propuesto.

```{r}
library(robustbase)
ajuste.robusto <- lmrob(Dheight~Mheight,data = heights)
summary(ajuste.robusto)
summary(lm.ajustado)
plot(ajuste.robusto)
```

Los coeficientes son muy similares. 

c) Concluya respecto de la adecuación del modelo lineal en este caso.
__Era adecuado__

### Ejercicio 4.2 Medidas del cuerpo V. Base de datos bdims del paquete openintro.

a) Realice gráficos de que le permitan evaluar los ajustes realizados en los ejercicios 2.1 y 2.2


```{r}
lm.ajustado.2.1 <- lm(wgt~hip.gi,data = bdims)
lm.ajustado.2.2 <- lm(wgt~hgt,data = bdims)
plot(lm.ajustado.2.1)
plot(lm.ajustado.2.2)
```


__2.1__ el QQ plot se aleja mucho de la normalidad. Existe una observación con alto leverage (474)
__2.2__ el QQ plot se aleja mucho de la normalidad. 

¿Lo conforman estos modelos ajustados?      
El 2.1 no, el 2.2 sí

b) Compare el ajuste clásico del modelo lineal con el ajuste robusto

```{r}
lm.ajustado.2.1.rob <- lmrob(wgt~hip.gi,data = bdims)
lm.ajustado.2.2.rob <- lmrob(wgt~hgt,data = bdims)
plot(lm.ajustado.2.1.rob)
plot(lm.ajustado.2.2.rob)
```


¿Cambian mucho los modelos ajustados?        
__no__
¿Qué indica esto?     
__que el ajuste robusto no soluciona el problema__


### Ejercicio 4.3 Mamíferos, Parte V. Base de datos mammals del paquete openintro.

a) Ajuste el modelo lineal simple que explica BrainWt en función de BodyWt. Luego
realice el gráfico de residuos versus valores predichos

```{r}
ajuste <- lm(BrainWt~BodyWt, data = mammals)
plot(ajuste)

```

¿Difieren mucho entre sí?
__si__
b) Use el test de outliers basado en los residuos estudentizados. Indique cuáles son las observaciones candidatas a outliers.
```{r}
outlierTest(ajuste)
```

Las observaciones candidatas a ser outliers son la 1,5 y 34


c) Calcule los leverages. Identifique las observaciones candidatas a más influyentes según este criterio.

```{r}
library(VGAM)
library(knitr)
infl <- hatvalues(ajuste)
infl <- infl[order(-infl)]
kable(head(data.frame(leverage = infl)))
```

Calcule las distancias de Cook, vea cuáles son las observaciones influyentes.

```{r}
cook.d <- cooks.distance(ajuste)
cook.d <- cook.d[order(-cook.d)]
head(data.frame(distancia.cook = cook.d))
```

d) Compare con el ajuste robusto.

```{r}
ajuste <- lmrob(BrainWt~BodyWt, data = mammals)
plot(ajuste)

```

Se marcan las observaciones 1 y 5 como outliers

e) Finalmente, para el modelo de regresión propuesto en el ejercicio 3.5 para vincular los logaritmos en base 10 de ambas variables, haga un gráfico de residuos versus valores predichos, y algunos otros grácos de diagnóstico. 

```{r}
lm_fitted <- lm(logBrainWt ~ logBodyWt, data = mammals)
plot(lm_fitted)
```


¿Le parece que este modelo ajusta mejor a los datos?        
__ajusta mucho mejor__

### Ejercicio 4.4 
Hacer un ajuste robusto a los datos de perímetro cefálico y edad gestacional. Comparar con el ajuste clásico. Identificar la presencia de outliers.

```{r}

birth <- read.table('low_birth_weight_infants.txt', header = T)

lm_fitted     <- lm(headcirc ~ gestage, data = birth)
lm_fitted.rob <- lmrob(headcirc ~ gestage, data = birth)
summary(lm_fitted)
summary(lm_fitted.rob)
plot(lm_fitted)
plot(lm_fitted.rob)
```
El registro 31 y 33 parecieran ser outliers. Sin embargo el $R^2$ sólo pasa de .6 a .65

