---
title: Tidyverse
output:
  html_notebook:
    toc: yes
    toc_float: yes
date: ""
subtitle: Práctica Guiada
---

En esta ocasión utilizaremos los datos de la librería `gapminder` para utilizar todo lo que aprendimos sobre el `tidyverse`.

```{r message=FALSE, warning=FALSE}
library(tidyverse)
library(gapminder)
```

```{r}
glimpse(gapminder)
```

### Ejemplo 1

> Calcular el promedio, el máximo y el mínimo de la esperanza de vida de cada continente en el año 2007. Presentar los datos ordenados según la esperanza de vida promedio.

Necesitamos filtrar los datos tal que sólo queden aquellos correspondientes a 2007. Luego, agrupamos los casos de acuerdo a su _continente_, y calculamos los indicadores agregados solicitados. Luego, ordenamos los resultados.

```{r}
ejercicio1 <- gapminder %>% 
  filter(year == 2007) %>% 
  group_by(continent) %>% 
  summarise(esp_vida_prom = mean(lifeExp),
            esp_vida_max =  max(lifeExp),
            esp_vida_min =  min(lifeExp)) %>% 
  arrange(esp_vida_prom)

ejercicio1
```

### Ejemplo 2

> Construir una nueva variable en el dataset que contenga una estimación del PBI. Estimar la mediana del PBI, y construir otra variable que tome valor "ALTO" cuando el PBI supera ese valor, y "BAJO" cuando no.

Calculamos el PBI como el producto entre la población y el PBI per cápita para cada uno de los países y años. A continuación, guardamos el cálculo de la mediana del PBI en un valor llamado _mediana_GDP_. Por último, utilizamos la función `case_when` para poder construir la variable de nivel de PBI de acuerdo a la condición lógica solicitada. Nótese que el dataframe `ejercicio2` ha sido re-escrito.

```{r}
ejercicio2 <- gapminder %>% 
  mutate(GDP = pop * gdpPercap)

mediana_GDP <- median(ejercicio2$GDP)

ejercicio2 <- ejercicio2 %>% 
  mutate(GDP_level = case_when(GDP > mediana_GDP ~ "ALTO",
                               GDP < mediana_GDP ~ "BAJO"))

head(ejercicio2)
```

### Ejemplo 3

> Crear una copia de la base donde sólo se conserven las variables _country_, _year_ y _lifeExp_, pero con los nombres _pais_, _anio_ y _espVida_.

Utilizamos `select()` para quedarnos con las columnas solicitadas, y `rename()` para cambiar sus nombres.

```{r}
ejercicio3 <- gapminder %>% 
  select(country, year, lifeExp) %>% 
  rename(pais = country,
         anio = year,
         espVida = lifeExp)

head(ejercicio3)
```

### Ejemplo 4

> Crear una copia de la base donde sólo se conserven las variables _country_, _year_ y _gdpPercap_, pero con los nombres _pais_, _anio_ y _pbiPercap_.

```{r}
ejercicio4 <- gapminder %>% 
  select(country, year, gdpPercap) %>% 
  rename(pais = country,
         anio = year,
         pbiPercap = gdpPercap)

head(ejercicio4)
```

### Ejemplo 5

> Crear una nueva tabla que contenga los datos de las tablas `ejercicio3` y `ejercicio4`. Deben unirse de acuerdo al _pais_ y al _anio_.

Podemos utilizar la función `left_join()`.

```{r}
ejercicio5 <- left_join(ejercicio3, ejercicio4, by = c("pais", "anio"))

head(ejercicio5)
```

### Ejemplo 6

> Presentar los datos de la tabla `ejercicio1` de forma tal que _esp_vida_prom_, _esp_vida_max_ y _esp_vida_min_ sean valores de una variable llamada _indicador_, y los valores se encuentren en la variable _valor_.

Utilizamos `gather()`, porque queremos transformar los datos de un formato "horizontal" a uno "vertical".

```{r}
ejercicio6 <- ejercicio1 %>% 
  gather(., key = indicador, value = valor, 2:4)

head(ejercicio6)
```

