---
title: Documentación en R
output:
  html_notebook:
    toc: yes
    toc_float: yes
    depth: 5
date: ""
subtitle: Práctica Guiada
---

### Introducción

El objetivo de esta clase es comenzar a trabajar utilizando el formato RNotebook para realizar reportes compilados directamente en RStudio, de forma tal que nuestro trabajo pueda quedar documentado y ser fácilmente compartido con otras personas.       

```{r setup, include=FALSE}
knitr::opts_chunk$set(fig.height = 7, fig.width = 10)
```

```{r message=FALSE, warning=FALSE, include=FALSE}
library(tidyverse)
library(datos)
```

Para esto utilizaremos un dataframe del paquete __datos__. Deberemos instalarlo en caso de contar con el mismo, y luego cargarlo con la función `library()`. En particular, utilizaremos los datos de __encuesta__, que consiste en una muestra de variables categóricas de la Encuesta Social General de EE.UU. 

```{r echo=TRUE, message=FALSE, warning=FALSE}
encuesta <- datos::encuesta
```

El dataframe cuenta con `r format(nrow(encuesta), big.mark = ".", decimal.mark = ",")` observaciones y `r ncol(encuesta)` variables.

### Explorando los datos

La muestra refiere a información obtenida entre `r min(encuesta$anio)` y `r max(encuesta$anio)`. Se presentan datos sobre estado civil, raza, ingresos, partido político de pertenencia, religión, y cantidad de horas dedicadas a mirar televisión, para personas de entre `r min(encuesta$edad, na.rm = TRUE)` y `r max(encuesta$edad, na.rm = TRUE)` años.     

#### Religión

En primer lugar, nos interesa ver la distribución en términos de la __religión__ de las personas, haciendo énfasis en aquellas más populares.

```{r echo=FALSE, message=FALSE, warning=FALSE}
tabla1 <- encuesta %>% 
  group_by(religion) %>% 
  summarise(cantidad = n()) %>% 
  arrange(-cantidad)

relig_popular <- tabla1$religion[tabla1$cantidad == max(tabla1$cantidad)]
cant_popular <- format(tabla1$cantidad[tabla1$cantidad == max(tabla1$cantidad)], 
                       big.mark = ".", 
                       decimal.mark = ",")

tabla1
```

Puede verse que aquella que cuenta con más seguidores es la religión `r relig_popular`, con `r cant_popular` fieles.

#### Estado Civil

```{r message=FALSE, warning=FALSE, include=FALSE}
tabla2 <- encuesta %>% 
  group_by(estado_civil) %>% 
  summarise(cantidad = n()) %>% 
  arrange(-cantidad)

estcivil_pop <- tabla2$estado_civil[tabla2$cantidad == max(tabla2$cantidad)]
estcivil_cant <- format(tabla2$cantidad[tabla2$cantidad == max(tabla2$cantidad)], 
                        big.mark = ".", 
                        decimal.mark = ",")
```

También podemos visualizar la distribución del __estado civil__ de las personas.  

```{r echo=FALSE, message=FALSE, warning=FALSE}
encuesta %>% 
  ggplot(aes(estado_civil)) +
  geom_bar() +
  coord_flip()
```

Vemos que la mayoría de las personas (`r estcivil_cant` en total) responde "`r estcivil_pop`" cuando se indaga sobre su estado civil.

#### Partido político

La encuesta también nos permite conocer sobre las pertenencias partidarias de los individuos. 

```{r echo=FALSE, message=FALSE, warning=FALSE}
encuesta %>% 
  ggplot(aes(partido)) +
  geom_bar() +
  coord_flip()
```

#### Horas de exposición a la televisión

```{r message=FALSE, warning=FALSE, include=FALSE}
media <- format(mean(encuesta$horas_tv, na.rm = TRUE), big.mark = ".", 
                        decimal.mark = ",", digits = 1)
```

A partir de los datos, sabemos que los individuos miran la televisión, en promedio, durante `r media` horas por día. A continuación se presenta toda la distribución de la variable:

```{r echo=FALSE, message=FALSE, warning=FALSE}
encuesta %>% 
  filter(!is.na(horas_tv)) %>% 
  ggplot(aes(horas_tv)) +
  geom_bar()
```
