
## Práctica Guiada

### Instalación de paquetes complementarios al R Base          

Hasta aquí hemos visto múltiples funciones que están contenidas dentro del lenguaje básico de R. Ahora bien, al tratarse de un software libre, los usuarios de R con más experiencia contribuyen sistemáticamente a expandir este lenguaje mediante la creación y actualización de __paquetes__ complementarios. Lógicamente, los mismos no están incluidos en la instalación inicial del programa, pero podemos descargarlos e instalarlos al mismo tiempo con el siguiente comando:   
``` 
install.packages("nombre_del_paquete") 
```
Resulta recomendable __ejecutar este comando desde la consola__ ya que sólo necesitaremos correrlo una vez en nuestra computadora. Al ejecutar el mismo, se descargarán de la pagina de [CRAN](www.cran.r-project.org) los archivos correspondientes al paquete hacia el directorio en donde hayamos instalado el programa. Típicamente los archivos se encontrarán en __`C:\Program Files\R\R-3.5.0\library\`__, siempre con la versión del programa correspondiente.              
Una vez instalado el paquete, cada vez que abramos una nueva sesión de R y querramos utilizar el mismo debemos **cargarlo al ambiente de trabajo** mediante la siguiente función:
``` 
library(nombre_del_paquete)
```
Nótese que al cargar/activar el paquete no son necesarias las comillas.

### Lectura y escritura de archivos

#### .csv  y  .txt

Hay __muchas__ funciones para leer archivos de tipo _.txt_ y _.csv_. La mayoría sólo cambia los parámetros que vienen por default. 

Es importante tener en cuenta que una base de datos que proviene de archivos _.txt_, o _.csv_ puede presentar diferencias en cuanto a los siguientes parámetros:

- encabezado
- delimitador (```,```, tab, ```;```)
- separador decimal 


``` 
dataframe <- read.delim(file, header = TRUE, sep = "\t", quote = "\"", dec = ".", fill = TRUE, comment.char = "", ...) 
```

Ejemplo. Levantar la base de [sueldos de funcionarios](https://data.buenosaires.gob.ar/dataset/sueldo-funcionarios)

En el parametro `file` tengo que especificar el nombre completo del archivo, incluyendo el directorio donde se encuentra. Lo más sencillo es abrir comillas, apretar `Tab` y se despliega el menú de las cosas que tenemos en el directorio de trabajo. Si queremos movernos hacia arriba, agregamos `../`


```{r echo=TRUE, message=FALSE, warning=FALSE}
sueldos_funcionarios <- read.table(file = '../fuentes/sueldo_funcionarios_2019.csv',sep=",", header = TRUE)
sueldos_funcionarios[1:10,]
```
Como puede observarse aquí, la base cuenta con 94 registros y 10 variables.  
Al trabajar con bases de microdatos, resulta conveniente contar con algunos comandos para tener una mirada rápida de la base, antes de comenzar a realizar los procesamientos que deseemos.     

Veamos algunos de ellos:

```{r}
#view(sueldos_funcionarios)
names(sueldos_funcionarios)
summary(sueldos_funcionarios)
head(sueldos_funcionarios)[,1:5]
```


#### Excel 


Para leer y escribir archivos excel podemos utilizar los comandos que vienen con la librería _openxlsx_

```{r,warning=FALSE}

# install.packages("openxlsx") # por única vez
library(openxlsx) #activamos la librería

# creamos una tabla cualquiera de prueba
x <- 1:10
y <- 11:20
tabla_de_R <- data.frame(x,y)

# escribimos el archivo
write.xlsx(x = tabla_de_R, file = "../resultados/archivo.xlsx", row.names = FALSE)
# Donde lo guardó? Hay un directorio por default en caso de que no hayamos definido alguno.

# getwd()

# Si queremos exportar multiples dataframes a un Excel, debemos armar previamente una lista de ellos. Cada dataframe se guardará en una pestaña de excel, cuyo nombre corresponderá al que definamos para cada Dataframe a la hora de crear la lista.
Lista_a_exportar <- list("sueldos funcionarios" = sueldos_funcionarios,
                         "Tabla Numeros" = tabla_de_R)

write.xlsx(x = Lista_a_exportar, file = "../resultados/archivo_2_hojas.xlsx", row.names = FALSE)

# leemos el archivo especificando la ruta (o el directorio por default) y el nombre de la hoja que contiene los datos
Indices_Salario <- read.xlsx(xlsxFile = "../resultados/archivo_2_hojas.xlsx", sheet = "sueldos funcionarios")

# alternativamente podemos especificar el número de orden de la hoja que deseamos levantar
Indices_Salario <- read.xlsx(xlsxFile = "../resultados/archivo_2_hojas.xlsx", sheet = 1)
Indices_Salario[1:10,]
```


