## Práctica Guiada

```{r include = FALSE}
knitr::opts_chunk$set(warning = FALSE, message = FALSE,echo=TRUE, fig.width = 15)

```

```{r}
library(tidyverse)
```


### Generación de datos aleatorios

Para generar datos aleatorios, usamos las funciones

-`rnorm` para generar datos que surgen de una distribución normal
-`rt` para generar datos que surgen de una distribución T-student
-`rchisq` para generar datos que surgen de una distribución Chi cuadrado

> pero antes, tenemos que fijar la _semilla_ para que los datos sean reproducibles

```{r}
set.seed(1234)
rnorm(n = 15,mean = 0, sd = 1 )
rt(n = 15,df=1 )
rchisq(n = 15,df=1)
```


Para poder ver rápidamente de qué se tratan los valores, podemos usar el comando plot
```{r}

plot(rnorm(n = 15,mean = 0, sd = 1 ))
plot(rt(n = 15,df=1 ))
plot(rchisq(n = 15,df=1))
```

Noten que el eje X es el índice de los valores, es decir que no agrega información.


### Tests


Utilicemos ahora datos reales. 

los datos salen de [https://data.buenosaires.gob.ar/dataset/femicidios](https://data.buenosaires.gob.ar/dataset/femicidios)

> Vamos a ver ahora las estadisticas de Buenos Aires sobre la cantidad de femicidios por grupo etario. Es interesante preguntarse si hay más femicidios para cierto rango etario.


```{r}
femicidios <- read_csv(file = '../fuentes/vict_fem_annio__g_edad_limpio.csv')
femicidios
```

fijense que las estadísitcas no estan desagregadas por rango etario para 2017, que en caso de que haya 0 femicidios pusieron '-' en lugar de 0. Además, como tenemos pocos datos, es mejor hacer un test que compare sólamente dos grupos.

Vamos a reorganizar la información para corregir todas estas cosas



```{r}
femicidios <- femicidios %>% 
  filter(anio!=2017, grupo_edad !='Ignorado') %>%  #Sacamos al 2017 y los casos donde se ignora la edad
  mutate(cantidad_femicidios = case_when(cantidad_femicidios=='-' ~ 0, # reemplazamos el - por 0
                                         TRUE ~as.numeric(cantidad_femicidios)), # y convertimos la variable en numerica
         grupo_edad = case_when(grupo_edad %in% c('0 - 15','16 - 20','21 - 40') ~ '0-40', # agrupamos para tener sólo dos grupos
                                grupo_edad %in% c('41 - 60','61 y más') ~ '41 y más')) %>% 
  group_by(grupo_edad) %>% 
  summarise(cantidad_femicidios= sum(cantidad_femicidios)) # sumamos los años y grupos para tener datos agregados
femicidios
```


Con esta tabla de contingencia podemos hacer un test de hipótesis.

¿Cuál usamos? Nos fijamos en el machete, o googleamos, y vemos que como queremos comparar la cantidad de casos por grupos categóricos, tenemos que usar el test Chi. 

- $H_0$ No hay asociación entre las variables
- $H_1$ Hay asociación entre las variables

La idea es que tenemos dos variables: El rango etario y la cantidad de femicidios

```{r}
chisq.test(femicidios$cantidad_femicidios)
```

noten que el resultado lo dan en términos del p-valor. Como el valor es bajo, menor a 0.05, entonces podemos rechazar que no existe relación. O en otros términos, pareciera que la diferencia es significativa estadísticamente.


### Descripción estadística de los datos

Volveremos a ver los datos de [sueldos de funcionarios](https://data.buenosaires.gob.ar/dataset/sueldo-funcionarios)


```{r}
sueldos <- read_csv('../fuentes/sueldo_funcionarios_2019.csv')
```

Con el comando `summary` podemos ver algunos de los principales estadísticos de resumen

```{r}
summary(sueldos$asignacion_por_cargo_i)
```


### Gráficos estadísticos

No nos vamos a detener demasiado a ver cómo hacer los gráficos de resumen, porque la próxima clase veremos como realizar gráficos de mejor calidad. Como los presentados en las notas de clase

A modo de ejemplo, dejamos los comandos de R base para realizar gráficos

```{r}
boxplot(sueldos$asignacion_por_cargo_i)
hist(sueldos$asignacion_por_cargo_i)
plot(density(sueldos$asignacion_por_cargo_i))
```





