## Práctica Guiada



```{r message=FALSE, warning=FALSE}
library(tidyverse)
```

### Datos de Properati

Para este ejercicio utilizaremos los datos provistos por Properati: https://www.properati.com.ar/data/


Primero acondicionamos la base original, para quedarnos con una base más fácil de trabajar, y que contiene unicamente los datos interesantes. (no es necesario correrlo)

```{r eval=FALSE, include=TRUE}
ar_properties <- read_csv("~/Downloads/ar_properties.csv")
ar_properties %>% 
  filter(operation_type=='Venta',
         property_type %in% c('Casa','PH','Departamento'),
         currency=='USD',
         l1=='Argentina',
         l2=='Capital Federal',
         !is.na(rooms),
         !is.na(surface_total),
         !is.na(surface_covered),
         !is.na(bathrooms),
         !is.na(l3))  %>% 
  select(-c(lat,lon, title,description, ad_type,start_date, end_date,operation_type,currency, l1, l2,l4,l5,l6,price_period,bedrooms))   %>% 
  saveRDS('../fuentes/datos_properati.RDS')
```



```{r}
df <- read_rds('../fuentes/datos_properati.RDS')

glimpse(df)
```

```{r}
summary(df$price)

df[df$price<10000,]

df <- df %>% 
  filter(price>10000)
```
Tenemos un par de outliers que no tienen mucho sentido. Es posible que el precio este mal cargado.


```{r}
df[df$price>5000000,]
```

Los precios más alto tienen algunas cosas sorprendentes, pero sería arriesgado descartarlos por errores.


```{r}
lm_fit <- lm(price~ l3+ rooms + bathrooms + surface_total + property_type,data = df)
```

```{r}
summary(lm_fit)
```

> ¿ Qué pasó con las variables no numéricas?
> ¿Son significativos los estimadores? ¿cuales?
> ¿Cómo se leen los valores de los estimadores?


Dado que muchos de los barrios no explican significativamente los cambios en los precios, no esta bueno conservarlos todos. A su vez, no sabemos respecto a qué barrio se compara.

Una solución puede ser agrupar los barrios en tres categorías respecto a su efecto en el precio: 

- Alto
- Medio
- Bajo

En particular, podemos notar de esta primera regresión que algunos barrios tienen un efecto significativo en subir el valor de la propiedad, como Belgrano o Recoleta. 

Para construir la nueva variable, podemos ver el precio promedio del metro cuadrado por barrio

```{r}

df_barrios <- df %>% 
  group_by(l3) %>% 
  summarise(precio_m2 = mean(price/surface_total)) 
  
ggplot(df_barrios,aes(precio_m2)) +
  geom_histogram()


summary(df_barrios$precio_m2)
```

Con este gráfico vemos que que hay muchos barrios con un precio promedio cercano a 2500 dólares el $m^2$.

Podemos dividr los tres grupos al rededor de los quartiles 1 y 3. 

- <2000 bajo
- 2000-2500 medio
- >2500 alto

```{r}
df_barrios <- df_barrios %>% 
  mutate(barrio= case_when(precio_m2<2000 ~ 'bajo',
                           precio_m2>2000 & precio_m2<2500 ~ 'medio',
                           precio_m2>2500 ~ 'alto'))

df_barrios %>% 
  sample_n(10)
```

Con esta nueva variable podemos modificar la tabla original.

```{r}
df <- df %>% 
  left_join(df_barrios, by='l3')
```


y volvemos a calcular el modelo



```{r}
lm_fit <- lm(price~ barrio+ rooms + bathrooms + surface_total + property_type,data = df)

summary(lm_fit)
```

Si queremos que compare contra 'barrio medio' podemos convertir la variable en factor y explicitar los niveles

```{r}
df <- df %>% 
  mutate(barrio = factor(barrio, levels = c('medio', 'alto','bajo')))

lm_fit <- lm(price~ barrio+ rooms + bathrooms + surface_total + property_type,data = df)

summary(lm_fit)
```


#### Feature engineering.

Lo que hicimos arriba con los barrios se conoce como feature engineerin: Generamos una nueva variable a partir de las anteriores para mejorar nuestro modelo. 

> ¿Qué otras modificaciones podemos hacer?

- Hay una que ya hicimos: En lugar de pensar en el precio total, podemos pensar en el precio por $m^2$. De esta manera ya no tendría sentido agregar la variable surface_total

```{r}


lm_fit <- lm(precio_m2 ~ barrio  + rooms + bathrooms + property_type,data = df)

summary(lm_fit)
```


> que pasó con rooms?

Al normalizar el precio por los metros, rooms pasa de tomar valores positivos a negativos. Eso significa que rooms estaba correlacionado con el tamaño, y por lo tanto cuantos más cuartos, mayor el valor. Al normalizar podemos ver que, dado un metraje, más cuartos reducen el precio: Preferimos ambientes más grandes tal vez?

__predecir__

Para predecir un nuevo caso, podemos construir un dataframe con las variables. Por ejemplo
```{r}
caso_nuevo <- tibble(barrio='alto',
       rooms=3,
       bathrooms=2,
       property_type='Departamento',
       surface_total=78) 

predict(lm_fit,newdata = caso_nuevo)
```

Pero debemos recordar que este es el valor por metro cuadrado. Para obtener lo que realmente nos interesa, tenemos que hacer el camino inverso del feature engenieering:

```{r}
predict(lm_fit,caso_nuevo)*caso_nuevo$surface_total
```



#### Para seguir practicando

Un problema de lo que vimos en esta práctica es que las salidas de `summary(lm_fit)` es una impresión en la consola. Es muy difícil seguir trabajando con esos resultados. Para resolver esto hay un par de librerías que incorporan el modelado lineal al flujo del tidyverse:

  + [Broom](https://cran.r-project.org/web/packages/broom/vignettes/broom.html)
  + [Modelr](https://modelr.tidyverse.org/)

